【裁判字號】    89,易,15
【裁判日期】    890711
【裁判案由】    竊盜
【裁判全文】
福建金門地方法院刑事判決                            八十九年度易字第一五號
    公  訴  人  福建金門地方法院檢察署檢察官
    被      告  乙○○
                甲○○
右列被告因竊盜案件，經檢察官提起公訴（八十九年度偵字第五二號），本院判決如
左：
    主  文
乙○○連續竊盜，處有期徒刑肆月，緩刑參年。
甲○○無罪。
    事  實
一、乙○○以從事板模工程為業，曾於民國八十八年間，向金門塔山電廠工地磨板之
    負責人簡雙祿購得施工所需之材料，並僱用工人甲○○前去工地取貨，而由簡雙
    祿所僱用之工人陳武輝當面點交。嗣後乙○○見簡雙祿及陳武輝二人未在金門，
    且認有前次交易經驗應屬有機可乘，竟在未經簡雙祿之同意下，基於意圖為自己
    不法所有之概括犯意，連續於八十八年十一月中旬，利用不知情之工人甲○○多
    次駕車至金門縣金城鎮塔山電廠啟阜建設工程股份有限公司承攬之工地內之機會
    ，於三日內連續竊得啟阜建設工程股份有限公司之下包簡雙祿所有置於工地內之
    模板支撐鋼管六百支、角材三千支，嗣為該工地主任毛宜生發覺有異，報警查獲
    。
二、案經金門縣警察局移送福建金門地方法院檢察署檢察官偵查起訴。
    理  由
甲、被告乙○○部分：
一、右開事實，業據被告乙○○於本院審理中坦承不諱，核與被害人簡雙祿指述之失
    竊情節相符，且有失竊報告及現場照片四紙附卷可稽。本案事證明確，被告犯行
    堪以認定，應依法論科。
二、核被告所為，係犯刑法第第三百二十條第一項之罪。被告利用無故意者之行為，
    以實施犯罪，為間接正犯。而被告所為數行為，時間緊接，所犯構成要件相同之
    罪名，顯係出於概括之犯意為之，為連續犯，爰依刑法第五十六條之規定以一罪
    論，並加重其刑。爰審酌被告之品行、犯罪動機、目的、手段、所生危害及犯罪
    後之態度等一狀，量處如主文所示之刑，以資懲儆。末查被告前未曾受有期徒刑
    以上刑之宣告，有本院刑案資料查註紀錄表在卷可稽。經此教訓應知警惕，當無
    再犯之虞。本院因認對被告所處之刑，以暫不執行為適當，爰併宣告緩刑三年，
    以啟自新。
乙、被告甲○○部分：
一、公訴意旨詳如起訴書所載（附八十九年度偵字第五二號起訴書）。
二、按犯罪事實應依證據認定之，無證據不得推定其犯罪事實；又不能證明被告犯罪
    者，應諭知無罪之判決，刑事訴訟法第一百五十四條、第三百零一條第一項分別
    定有明文。次按認定被告有罪之事實應憑證據，如未能發現相當之證據，或證據
    不足以證明，自不能以推測或擬制之方法，以為裁判之基礎；又刑事訴訟法上之
    證明資料，無論其為直接證據或間接證據，均須達於通常一般人均不致於有所懷
    疑，而得確信其為真實之程度，始得據為有罪之認定；倘其證明尚未達到此一程
    度，而有合理之懷疑存在時，尚難為有罪之認定基礎；茍積極證據不足為不利於
    被告事實之認定時，即應為有利於被告之認定，更不必有何有利之證據（最高法
    院三十年度上字第八一六號、四十年度台上字第八六號、七十六年度台上字第四
    九八六號判例參照）；其以情況證據（即間接證據）斷罪時，尤須基於該證據在
    直接關係上所可證明之他項情況事實，本乎推理作用足以確證被告有罪，方為合
    法，不得徒憑主觀之推想，將一般經驗上有利被告之其他合理情況逕以排除，此
    觀最高法院三十二年度上字第六七號判例意旨亦甚明確。
三、公訴意旨認被告甲○○涉有共同連續竊盜之罪嫌，無非係以：被告甲○○確實有
    於右揭時地載運上述貨物等為主要論據。
四、訊據被告甲○○堅詞否認與被告乙○○間有犯意之聯絡，辯稱：伊本身係受僱於
    乙○○，且於上班時間內，當被派去載貨時，老闆並未告知渠未取得所有權人簡
    雙祿之同意，僅係單純載貨而已等語。經查：
   （一）被告甲○○僅單純受僱於被告乙○○，此為被告乙○○所供認。僅單以被
         告甲○○確實有至被害人之工地內為載貨行為，即推論被告甲○○應知被
         告乙○○犯有竊盜罪嫌，逕論以共同正犯，容有未合。
   （二）被告乙○○供稱：就未經被害人簡雙祿同意買賣乙情，伊並沒有向被告吳
         商富講詳細，僅單純叫他去載貨，且依卷附資料又無積極事證以明甲○○
         是否與被告乙○○有共同犯意聯絡。又觀被告甲○○既受僱於被告乙○○
         ，按通常情形，受僱人實不必盡知僱用人之動機，且被告甲○○先前業有
         一次經被告乙○○合法買賣下之載運記錄以觀，被告甲○○辯稱係單純聽
         命於被告乙○○，伊並無意圖為自己不法之所有等語應屬可採，故在查無
         實證之情形下，非得逕以推測之方式入人於罪。
五、綜上所述，被告甲○○之行為與竊盜之犯罪構成要件尚有未合；而被告甲○○所
    辯伊僅單純受僱，伊並不知未經被害人之同意等情，應堪採信。是公訴人僅以被
    告甲○○確實有載貨之行為，執此遽認其已犯刑法第三百二十條第一項規定，論
    以共同正犯，揆諸前揭法條及判例意旨，容有誤會。此外復查無其他積極證據，
    足認其另有何意圖為自己不法所有之犯意，即屬不能證明其犯罪，揆諸首揭法條
    及判例意旨，爰依法諭知無罪之判決。
據上論斷，應依刑事訴訟法第二百九十九條第一項前段、第三百零一條第一項，刑法
第五十六條、第三百二十條第一項、第七十四條第一款、罰金罰鍰提高標準條例第一
條前段，判決如主文。
本案經檢察官劉仲慧到庭執行職務。
中    華    民    國      八十九      年      七        月      十一    日
                                      福建金門地方法院刑事庭
                                          法  官   吳振富
右正本證明與原本無異
如不服本判決應於送達後十日內向本院提出上訴狀
                                          書記官   董培祥
中    華    民    國       八十九    年       七       月       十一   日
附錄本案論罪科刑法條全文
刑法第三百二十條第一項：
意圖為自己或第三人不法之所有，而竊取他人之動產者為竊盜罪，處五年以下有期徒
刑、拘役或五百以下罰金。


司法院資訊處製作；財團法人民間司法改革基金會備份。
